臺灣士林地方法院民事裁定　九十一年度簡抗字第一三號
　　抗　告　人　甲○○
　　相　對　人　乙○○
右抗告人與相對人間侵權行為事件，抗告人對於民國九十年十月二十二日本院所為第
一審之裁定提起抗告，本院裁定如左：
    主      文
抗告駁回。
抗告費用由抗告人負擔。
    理      由
一、本件抗告意旨略以：（一）原審簡易庭沒有審理抗告人之案件，只是用民事訴訟
    法第二百四十九條第一項第二款（應係第三款）規定駁回抗告人之訴；原裁定表
    示相對人蛇霸乙○○已死亡，但蛇女卻未死亡，且當事人死亡，可告其子，其子
    死亡，可告其孫，訴願法有規定是找三代；（二）又民事訴訟法第九十五條乃原
    告於中華民國無住所者，可是抗告人是原告，誰說抗告人無住所呢？又七十八條
    訴訟費用由敗訴之當事人負擔，可是駁回又沒有敗，也沒有贏，當由法院負擔。
    為此，不服原裁定求予廢棄等語。
二、按，提起民事訴訟，須具備訴訟合法要件（亦即成立要件），法院始得就原告之
    訴為本案辯論及裁判。法院調查之結果，如認原告之訴不備訴訟合法要件，除其
    情形可以補正，審判長應定期間先命補正外，法院應認其訴為不合法，以裁定駁
    回之。民事訴訟法第二百四十九條第一項規定甚明。關於當事人要件方面，該條
    第一項第三款即明文「原告或被告無當事人能力者」，為欠缺訴訟合法要件之情
    形。而該款所謂當事人能力，係指得為民事訴訟原告起訴或被告受訴之資格而言
    。當事人能力之有無，原則上則應依同法第四十條之規定認定之，亦即原則上，
    有權利能力者，有當事人能力。經查，本件抗告人於民國（下同）九十年五月三
    十日提出之起訴狀，係以乙○○為被告，惟乙○○已於七十八年一月十五日死亡
    ，有台北市內湖區戶政事務所九十年十月九日北市內戶字第九０六０九五一九０
    ０號函檢送之戶籍謄本資料在卷可憑，乙○○既已死亡，即喪失權利能力，而不
    具當事人能力，抗告人以之為被告，提起本件訴訟，自非合法，且無從命其補正
    ，原審依前揭規定，駁回抗告人之訴，並以其假執行之聲請，失所附麗，併予駁
    回，並無不合。
三、抗告人主張原審沒有審理其案件，只駁回其訴云云，揆諸前揭說明，自非有據。
    至抗告人所指當事人死亡，可告其子乙節，則屬抗告人得否另行對其所主張之已
    死亡債務人之繼承人請求之問題。又民事訴訟法第九十五條之規定內容，係「本
    節之規定，於法院以裁定終結本案或與本案無涉之爭點者準用之。」，乃關於裁
    定諭知訴訟費用負擔之準用規定，抗告人所指「民事訴訟法第九十五條乃原告於
    中華民國無住所者」云云，應係誤解為同法第九十六條條文之內容，亦屬誤會。
    至於訴訟費用部份，依民事訴訟法第九十五條準用同法第七十八條規定，應由敗
    訴之當事人負擔。本件抗告人之訴既經駁回，即屬敗訴，原審並依職權諭知訴訟
    費用由抗告人負擔，亦無不合。從而，抗告意旨聲明不服，求予廢棄原裁定，為
    無理由，應予駁回。
四、依民事訴訟法第四百三十六條之一第三項、四百九十二條第一項、第九十五條、
    第七十八條，裁定如主文。
中　　　華　　　民　　　國　　九十一　　年　　　九　　　月　　二十四　　日
                                    臺灣士林地方法院民事第二庭
~B法　　　官　李玉卿
~B法　　　官　王怡雯
~B法　　　官　施月燿
右為正本係照原本作成。
本裁定不得抗告。
中　　　華　　　民　　　國　　九十一　　年　　　九　　　月　　二十六　　日
~B法院書記官　謝文傑
